　　　　臺灣高雄地方法院民事判決　　 100年度親字第110號
原　　　告　呂文觀
訴訟代理人　李文禎律師
被　　　告　呂忠順
兼上一人
法定代理人　鄧雅婷
上列當事人間請求確認親子關係不存在事件，本院於民國100 年
10月26日言詞辯論終結，判決如下：
    主  文
確認被告呂忠順（男，民國○○年○○月○ 日生，身分證統一編號：
Ｚ0000000000號）與原告間之親子關係不存在。
原告其餘之訴駁回。
訴訟費用由被告呂忠順負擔二分之一，餘由原告負擔。
    事實及理由
一、按訴狀送達後，原告不得將原訴變更或追加他訴。但被告同
    意者，不在此限，民事訴訟法第255 條第1 項第1 款定有明
    文。本件原告原起訴主張依據民法第1063條第2 項之規定，
    請求確認被告呂忠順非原告之子，嗣於訴狀送達被告後，於
    民國100年9月29日以書狀變更為依據民事訴訟法第247條請
    求確認被告呂忠順與原告間之親子關係不存在，被告兼法定
    代理人鄧雅婷當庭表示同意原告訴之變更（見本院100年10
    月26日言詞辯論筆錄第1頁），核與上開規定相符，應予准
    許。
二、原告主張：原告與被告鄧雅婷交往1 年餘後，被告鄧雅婷於
    94年10月9 日生下被告呂忠順，並於95年5 月23日與原告結
    婚，嗣因原告與被告鄧雅婷感情淡薄，雙方於99年5月7日離
    婚。原告一直以來均認為被告呂忠順為原告所親生，至100
    年5月間，被告鄧雅婷向原告坦言其婚前交友狀況複雜，原
    告始懷疑被告呂忠順是否為原告所親生，經DNA檢驗後發見
    被告呂忠順確非原告所親生，惟被告呂忠順之戶籍資料上仍
    登載原告為被告呂忠順之父，致原告在私法上之地位有受侵
    害之危險，故提起本件訴訟，請求確認被告呂忠順與原告間
    之親子關係不存在等語，聲明：如主文第1項所示。
三、被告兼法定代理人鄧雅婷到庭陳稱：同意原告聲明，對原告
    陳述及主張無意見。
四、按確認法律關係之訴，非原告有即受確認判決之法律上利益
    者，不得提起之；確認證書真偽或為法律關係基礎事實存否
    之訴，亦同。前項確認法律關係基礎事實之存否之訴，以原
    告不能提起他訴訟者為限，民事訴訟法第247 條第1 、2 項
    定有明文。查實務上對於親子間之身分關係能否據以提起確
    認之訴，原頗有爭議，並為保持身分關係之安定性而多採保
    留之態度，然現今社會醫學科技發達，父母子女之血緣關係
    ，均可經由醫學科技之鑑定，確定其親子血緣關係，而民事
    訴訟法第247 條於修正時，已擴大其適用之範圍，即法律關
    係基礎事實存否亦得提起確認之訴，則就現今醫學科技足以
    鑑定親子間之血緣關係、身分關係確定之重要性及上開民事
    訴訟法第247 條擴大確認之訴適用範圍之立法意旨以觀，應
    有准許確認親子關係存否之訴之必要，以解決任何不明之親
    子關係，除杜爭議外，亦維持家庭間之信賴與和諧。又所謂
    即受確認判決之法律上利益，係指因法律關係之存否不明確
    ，致原告在私法上之地位有受侵害之危險，而此項危險得以
    對於被告之確認判決除去之者而言，故確認法律關係存否之
    訴，苟具備前開要件，即得謂有即受確認判決之法律上利益
    ，最高法院42年度台上字第1031號判例意旨可供參照。查本
    件原告主張其與被告呂忠順之間無親子血緣關係，然經戶政
    機關登記原告為被告呂忠順之父，致原告之身分不明確，該
    不明確之親子關係，使原告在私法上之地位有受侵害之危險
    ，而該危險得以確認判決除去之，原告自得起訴除去此不實
    之親子關係，應認本件有即受確認判決之法律上利益。
五、經查，原告主張被告呂忠順之戶籍資料雖登記父親為原告，
    實則原告與被告呂忠順之間並無親子血緣關係等情，業據其
    提出戶籍謄本及高雄長庚紀念醫院親子鑑定報告為證（見本
    院卷第5 頁及第9 頁），又該親子鑑定報告結論認為：「由
    於呂文觀不具有（DNA 型）D8S1179 13或14、D7S820 8或10
    、CSF1PO 11 或12、D16S539 10或11、vWA 14或15、D18S51
    14或17等基因半型之可能，因此可以排除『呂文觀是呂忠順
    的親生父親』這一個假設」，且被告兼法定代理人鄧雅婷對
    於上開事實亦不為爭執，足認原告主張其與被告呂忠順之間
    不具親子血緣關係，堪予採信。至於原告同時以鄧雅婷為被
    告，因本件訴訟係在確認原告與被告呂忠順間之親子關係不
    存在，訴訟標的為原告與被告呂忠順間之親子關係是否存在
    ，且法無明文規定必須將被告呂忠順之法定代理人即鄧雅婷
    列為共同被告，原告與被告鄧雅婷之間並無任何待確認之法
    律關係，故原告另以鄧雅婷為被告提起本件訴訟部分，為無
    理由。
六、綜上所述，原告與被告呂忠順之間並無親子血緣關係，原告
    請求確認被告呂忠順與原告間之親子關係不存在，為有理由
    ，應予准許；逾此範圍之請求，為無理由，應予駁回。
七、訴訟費用負擔之依據：民事訴訟法第79條。
中    華    民    國   100    年    11    月    9     日
                  家事法庭法  官  王俊隆
以上正本係照原本作成。
如對本判決上訴，須於判決送達後20日之不變期間內，向本院提
出上訴狀。
中    華    民    國   100    年    11    月    9     日
                          書記官  陳秋燕